臺灣高等法院刑事判決　　　　　　　　　九十年度上更（一）字第八三０號
　　上　訴　人
　　即　被　告　甲○○
　　上　訴　人
　　即　被　告　丙○○
右上訴人，因竊盜等案件，不服臺灣新竹地方法院八十七年度訴字第一六一號，中華
民國八十八年四月十四日第一審判決（起訴案號：臺灣新竹地方法院檢察署八十六年
度偵緝字第二三九、二四八號）提起上訴，經判決後，由最高法發回更審，本院判決
如左：
    主      文
原判決撤銷。
甲○○、丙○○共同連續行使偽造公文書，足以生損害於公眾及他人，甲○○處有期
徒刑壹年貳月，丙○○處有期徒刑壹年陸月。
如附表二編號２、附表四、附表五編號２、附表六編號２所示偽造之文書，及附表三
、附表五編號１所示文書上偽造之印文、署押均沒收。
    事      實
一、丙○○綽號「阿草」，前曾因竊盜、偽造文書、贓物等罪，於民國（下同）八十
    五年五月十四日，經本院（公訴人誤為台灣台北地方法院檢察署）判處有期徒刑
    一年一月，於八十六年九月十八日入監執行，於八十七年八月八日執行完畢（不
    構成累犯）。甲○○於七十九年間因違反商標法案件，經本院判處有期徒刑三月
    ，緩刑四年；於八十四年十月間，復因犯殺人罪，經本院於九十年十二月十一
    日判處有期徒刑十年，褫奪公權六年（尚未確定），現上訴中。
二、丙○○於入監執行前，又自己一人，或與甲○○共同基於意圖為自己不法所有及
    行使偽造文書之概括犯意，而為如下之犯罪行為：
（一）丙○○先於八十五年十二月十五日十八時至二十二時間某時，在桃園縣中壢市
      ○○○街三０號前，以不詳之方法，竊取張永良所有如附表一編號１所示之車
      號「ＬＮ─三五八二號」自用小客車一輛後，即於不詳之時、地，以不詳之方
      式，將該車車身號碼、引擎號碼，偽造成如附表二編號１所示之自用小客車車
      身號碼、引擎號碼，並偽造如附表二編號１所示之自用小客車車號「ＰＩ─二
      九００號」車牌二面，懸掛於該竊得之自用小客車上（以下簡稱甲車，原車號
      ＬＮ─三五八二號車牌二面則予以丟棄，未尋獲），同時另偽造車號「ＰＩ─
      二九００號」（該車牌號碼之車主為陳益昌）自用小客車行車執照一紙（未據
      扣案），足以生損害於張永良、陳益昌及監理機關對汽車管理之正確性。丙○
      ○隨即基於與甲○○共同行使偽造文書及詐欺之犯意聯絡，於八十六年一月間
      某日，在新竹縣竹北市○○○路附近，將此甲車一輛及前述偽造之車號「ＰＩ
      ─二九００號」行車執照一紙交予知情之甲○○代為轉售詐騙圖利，而行使之
      。甲○○為賺取佣金，竟基於牙保贓物及與丙○○共同行使偽造文書及詐欺之
      概括犯意聯絡，由其承租新竹縣竹北市○○○路三八二號九樓Ａ室及新竹市○
      ○○路一三０號之房屋，做為聯絡處所，另申設「（０三）0000000號
      」電話，以與買主聯絡之用，同時在中國時報刊登「出國自售９６日產高級車
      漂亮少開保證喜歡６２萬☆阿明洽☆（０三）0000000」廣告，用以招
      攬顧客。嗣不知上情之鍾梅珍見報後，乃於同年月三十一日委託亦不知上情之
      男友邱文秀及友人曾政雄代為出面洽購此甲車，甲○○乃以新台幣（下同）五
      十八萬元之價格，將前開甲車一輛出售予鍾梅珍，使邱文秀等二人陷於錯誤，
      於同日交付五千元之訂金予甲○○，並提供鍾梅珍身分證一紙、印章一枚以便
      辦理移轉登記之用，甲○○即冒充係車主，而在如附表五編號１所示之汽車買
      賣合約書上甲方（賣方）欄下偽簽「陳益昌」署名，而偽造汽車買賣合約書之
      私文書一紙，交付邱文秀等二人而行使之，並約定翌日交車；甲○○乃於同日
      ，將鍾梅珍之身分證一紙及印章一枚，連同偽造之車號「ＰＩ─二九００號」
      自用小客車行車執照一紙交付丙○○，丙○○即於翌（二月一日）日，將其於
      不詳時、地，以不詳方式，偽造之如附表三所示之文書，交付予知情之甲○○
      ，甲○○乃於同日，在新竹縣竹北國小附近，將上開如附表三所示之偽造文書
      及甲車一輛，交付予邱文秀等二人而行使之，邱文秀等二人續基於同前之錯誤
      而交付其餘尾款予甲○○，足以生損害於張永良、陳益昌、鍾梅珍及監理機關
      對汽車管理、稅捐單位對稅捐稽徵之正確性。
（二）丙○○另基於同前之意圖為自己不法所有及行使偽造文書之概括犯意，於八十
      六年一月三十一日十九時三十分許，在台中市○○區○○路玉門路口附近，以
      不詳之方法，竊取允聚股份有限公司所有由郭定川管領之如附表一編號２所示
      之車號「ＱＲ─一六０五號」自用小客車一輛，又於不詳之時、地，以不詳之
      方式，將此車車身號碼、引擎號碼，偽造成如附表二編號２所示之自用小客車
      車身號碼、引擎號碼，並偽造如附表二編號２所示之自用小客車車號「ＹＯ─
      九二一三號」車牌二面，懸掛於此車上（以下簡稱乙車，原車號ＱＲ─一六０
      五號車牌二面則予以丟棄，未尋獲），同時另偽造如附表四編號１所示之車號
      「ＹＯ─九二一三號」（該車牌號碼之車主為歐亦焜）自用小客車行車執照一
      紙，足以生損害於歐亦焜及監理機關對汽車管理之正確性。再於八十六年二月
      初某日，在新竹縣竹北市○○○路附近，基於同前之共同犯意，將此乙車及如
      附表四所示之偽造行車執照一紙交付予知情之甲○○而行使之，甲○○明知此
      乙車亦為丙○○所竊得，仍基於同前之概括犯意予以收受，並待售。
三、嗣於八十六年二月四日，鍾梅珍發現其所購得之甲車車牌掉漆，乃駕該車向新竹
    縣警察局竹北分局六家派出所（下稱六家派出所）報案，並提出如附表三所示之
    偽造文書、附表五編號１所示之偽造汽車買賣合約書及中國時報報紙一份供警參
    考，經警向陳益昌查詢後，因陳益昌不曾出售其所有之車輛，始循線查得知上情
    ，並得知甲○○尚有一輛乙車，警方乃央請鍾梅珍再以電話向甲○○佯稱欲再行
    購置一輛車，甲○○不疑有他，乃駕駛前開乙車，於八十六年二月四日九時許，
    依約至新竹縣竹北市○○○○道附近看車時，為警當場查獲，唯甲○○除佯稱係
    其向歐亦焜購得外，同時為取信警員，並提出如附表四所示之偽造行車執照交付
    警員而行使之，復電請丙○○轉交其與丙○○於不詳時、地，共同偽造之如附表
    五編號２所示之汽車買賣合約書之私文書一紙予其不知上情之妻楊美惠，再由楊
    美惠攜帶至六家派出所交付予甲○○，甲○○再交付予警員而行使之，足以生損
    害於歐亦焜。嗣經警電解乙車之引擎號碼、車身號碼，並電詢高雄監理處員工徐
    貴美查詢後，始查得全情，並扣得如附表三、四、五、六所示之物品。
四、案經新竹縣警察局竹北分局移送臺灣新竹地方法院檢察署檢察官偵查起訴。
    理      由
一、訊據上訴人即被告丙○○矢口否認其綽號係「阿草」，並否認有何右揭事實欄所
    載之犯行，辯稱：伊並無甲○○所指之不法情事，伊亦未拿買賣契約書交與甲○
    ○之妻拿去六家派出所；甲○○前後供述不一，與被害人鍾梅珍等所述亦有未合
    ，不能採信，可能係其另案羈押於看守所時，與亦另案在押之被告甲○○，因借
    錢買香菸，伊曾經欠甲○○兩包香煙錢，二人就已否還錢之事起爭執，雙方生有
    怨隙，且伊因另案被通緝，後來被捕，伊提供資料讓警察抓到甲○○，被告甲○
    ○因而懷恨在心，始於本案誣指其犯罪；在測謊時，伊很緊張，才被測出伊說謊
    云云；訊之上訴人即被告甲○○除否認知悉甲、乙二車係贓車及有偽造如附表五
    編號１、２所示文書之犯行外，對於其餘之如何自綽號「阿草」之丙○○處取得
    甲、乙二車及附表三、四所示之文書，並在附表五編號１所示之文書上簽署「陳
    益昌」三字，在附表五編號２所示之文書上自簽姓名，及如何將甲車出售予鍾梅
    珍，並於為警查獲後，通知被告丙○○轉交如附表五編號２所示之汽車買賣合約
    書予其妻帶至六家派出所之事實均自白不諱，並辯稱：丙○○僅告知甲、乙二車
    均係朋友託售，且交車時，行車執照，原始證件齊全，伊並不知係贓車，其僅為
  賺取佣金，始代為售車，更不知證件係偽造；伊並未說謊，伊亦沒抽煙，丙○○
    也沒有欠伊香煙錢；伊並未打電話要丙○○拿契約書去派出所云云。
二、經查：
（一）如附表一編號１、２所示之二輛自用小客車，係分別為張永良、允聚股份有限
      公司所有，而分別於如事實欄所載之時、地失竊乙節，業據被害人張永良、郭
      定川於警訊中指述在卷（見偵緝字第二四八號卷第六十四頁、第六十二頁），
      並有車輛竊盜、車牌失竊資料個別查詢報表─查詢車輛認可資料及贓證物品認
      領保管收據各二紙在卷可參（見同前偵卷第五十七頁至第六十頁）。
（二）次查：
  (1)、如附表二編號１、２所示之二輛自用小客車，並未曾失竊、移轉登記或借予他
      人等情，亦據證人即「ＬＮ─三五八二號」車主陳益昌於警、偵訊中（見偵字
      第二一二八號卷第三頁至第五頁、第四十一頁至第四十二頁）及證人即「ＱＲ
      ─一六０五號」車主歐亦焜於警訊中（見偵字第二一二八號卷第八頁）證述在
      卷，並分別提出裕隆汽車製造股份有限公司（下稱裕隆公司）電子計算機開立
      專用汽車出廠與貨物稅完稅照證、汽車新領牌照登記書、行車執照、購車發票
      、領車規費影本各一紙（以上為陳益昌部分，見偵字第二一二八號卷第十一頁
      至第十四頁）及裕隆汽車股份有限公司交車確認表、行車執照、汽車新領牌照
      登記書、裕隆公司電子計算機開立專用汽車出廠與貨物稅完稅照證影本各一紙
      （以上為歐亦焜部分，見同前偵查卷宗第十五頁至第十八頁）為證。
  (2)、而陳益昌、歐亦焜二人所有之前開二輛自用小客車均未曾辦理過戶或異動乙節
      ，復經原審法院分向台灣省公路局台中監理所豐原監理站（以下略稱豐原監理
      站）、台灣省公路局高雄市監理處（以下略稱高雄監理處）函查無訛，有豐原
      監理站八十七年五月二十一日八七中監豐字第八七０四五四六號函及附件（車
      號ＰＩ二九００號汽車新領牌照登記書影本）、高雄監理處八十八年一月七日
      高市監二字第０三九號函及附件（車號ＹＯ九二一三號汽車新領牌照登記書影
      本）在卷可參（附一審卷第四十頁、第一四四頁）。
  (3)、又本院經將證人陳益昌、歐亦焜各自提出之行車執照影本一紙，與如附表三編
      號１、附表四所示之行車執照比對結果，無論字體、排列位置，依肉眼觀察，
      即顯不相符，且扣案之如附表三編號３所示之裕隆公司電子計算機開立之「專
      用汽車出廠與貨物稅完稅照證」一紙，經原審法院函請裕隆公司鑑定真偽，亦
      經裕隆公司函覆扣案之完稅照證經查該車之引擎號碼所對應之出廠日期及經銷
      公司皆與該公司所記載不符，有該公司八十八年二月一日車管字第００四號函
      一紙附卷（附一審卷第一三五頁、第一三六頁）可稽。
  (4)、而扣案之如附表三編號２、４、５、６、７所示之「汽車新領牌照登記書」、
      「八十五年度燃料使用牌照稅繳款書」、「使用牌照稅繳款書」、「八十六年
      燃料使用牌照稅繳款書」、「使用牌照稅繳款書」各一紙，經原審法院影印送
      請豐原監理站鑑定結果，新領牌照登記書上之經辦機關審核章及使用牌照稅（
      使用燃料費）繳款書上之審核章及過戶專用章，均屬偽造，有該站八十八年一
      月六日八八中監豐字第八八００００八號函一紙在卷（附一審卷第一四六頁至
      第一四八頁）可查。
  (5)、原審法院檢附前開如附表三編號４、５、６、７所示之「燃料使用牌照稅繳款
      書」、「使用牌照稅繳款書」，送請台中縣豐原市農會查證是否代辦前開四筆
      繳款書繳費，經該會函覆：該四筆繳款書收稅之章與該會收稅之章印模不符，
      且該會亦無收款人「李雅雯」此名員工，有該會八十七年六月二日豐農隆信字
      第０三二四號函一紙附卷（附一審卷第四十五頁）足憑。
  (6)、綜上，顯見如附表三編號１至７所示之文書及附表四所示之文書，均係出於偽
      造無訛。
（三）又查，被告甲○○於八十六年二月四日第一次警訊時，固矢口否認知悉丙○○
      所交付予其之車輛係竊得之贓車，並稱：因綽號為「阿草」之朋友知伊年紀已
      大，又無工作，故介紹伊向歐亦焜以五十五萬元買入該部「ＹＯ─九二一三號
      」汽車，雙方有訂立買賣契約書，伊不知該車之號牌及行照號碼與實際不符，
      亦不知係贓車等情（參見偵字第二一二八號偵查卷第二十九頁至第三十一頁）
      ，惟查：
  (1)、被告甲○○於翌日即同年月五日第二次警訊時改口供承：伊因知悉「ＹＯ─九
      二一三號」車係偷來的，故第一次警訊時才不敢說實話，伊因要讓警方信任才
      指證該車係歐亦焜所出售，該車據綽號「阿草」之丙○○對伊說係在桃園偷來
      者，另外還有一輛「ＰＩ─二九００號」車亦為失竊之車，伊已在八十六年元
      月三十一日賣予鍾梅珍五十八萬元；因為伊怕買方懷疑，故才在買賣契約書上
      出賣人欄簽「陳益昌」之名，「ＹＯ─九二一三號」及「ＰＩ─二九００號」
      車子均係阿草所偷，由伊刊登廣告給不特定之買主，並租房於新竹市○○○路
      一三０號及中正東路三八二號九樓Ａ室，以便買賣車輛；賣車之款，伊分八萬
      元，阿草分五十萬元等語（參見同上偵查卷第三十二頁至第三十四頁）。雖被
      告甲○○於原審法院調查時辯稱：第二次警訊筆錄係遭警刑求所致云云，惟其
      不但不能舉證以明其說，且原審傳訊證人即為被告甲○○製作第二次警訊筆錄
      之警員林清華到庭結證稱：「第一次筆錄他未照實講，後來我們用行照去查，
      發現是錯的，又打給歐亦焜，他說他沒有賣車」、「（問：第一次筆錄都照依
      甲○○所言記載否？）是」等語，原審經質之被告甲○○「（問：你第二次筆
      錄所言實在否？）當時是他問，我回答，但有一位警察警告我，不照實講就要
      打我。」、「（問：最後有無打你？）有打，他未穿制服，但不是庭上之林清
      華。」、「（問：在何時何地打你？）是他們把我帶去中正東路租屋處時打我
      ，用手掌打我頭部，當時林清華未去，回警局後才由林清華做第二次筆錄。」
      、「（問：做第二次筆錄時林清華有無打你？）沒有。」、「（問：第二次筆
      錄你所言實在否〈提示〉？）實在。」等語（以上均見原一審卷第一六０頁、
      第一六一頁），顯見被告甲○○於取得車輛時確已知悉該二輛車係贓車無疑，
      其所辯第二次警訊筆錄係遭警刑求所致云云，應係卸責之詞，不足採信。
  (2)、再查，被告甲○○如何於事實欄所載之時、地，以五十八萬元之價格，將甲車
      出售予被害人鍾梅珍，並交付如附表三編號１至７、附表五編號１偽造之文書
      予邱文秀等二人之事實，業據被告甲○○自白在卷，並經被害人鍾梅玲指述明
      確，核與證人邱文秀、曾政雄證述情節相符（以上參見偵字第二一二八號偵查
      卷第四頁至第八頁），復有前開偽造之文書扣案可佐，應堪認其為真實。
  (3)、復查，如附表五編號１所示之汽車買賣合約書上倒數第四行甲方（賣方）欄下
      所示之「陳益昌」三字，係甲○○所偽簽乙節，亦據被告甲○○迭為自承在卷
      ，按其明知甲車係被告丙○○所竊得，且其本人並非陳益昌，詎竟仍偽簽「陳
      益昌」姓名於其上，足見其應有偽造之犯意明甚。
  (4)、至於如附表五編號２所示之汽車買賣合約書，雖被告甲○○僅坦認自簽姓名，
      其餘皆係空白云云，惟證人歐亦焜既不曾出售其所有之如附表二編號２所示之
      車輛，已如前述，顯然被告甲○○於第一次警訊所辯有與歐亦焜訂立買賣契約
      書云云，係屬不實；又被告甲○○竟在該以歐亦焜名義為出賣人之買賣契約書
      簽名，足見被告甲○○對於該買賣契約書係屬偽造乙節不惟知之甚詳，且其亦
      有參與偽造之行為與犯意甚明。
  (5)、從而，被告甲○○辯稱不知被告丙○○交付予其之甲、乙二車係贓車云云，顯
      屬卸責之詞，委不足採。又被告甲○○既知前開二輛自用小客車為竊得之贓物
      ，而衡諸一般常情，汽車鮮有連同來源證件一併遭竊，丙○○交車時竟連同來
      源證件一併交付，豈有不知偽造之理？是被告甲○○亦應有共同行使偽造文書
      之故意犯行。
（四）被告丙○○雖自始否認其綽號為「阿草」，及有前開不法情事，惟查：
  (1)、被告梁參賊之綽號係「阿草」乙節，除據被告甲○○供述在卷外，並據證人即
      被告甲○○之妻楊美惠證述不移；再者，被告甲○○為警查獲後，於第一次警
      訊前，為解免其責，曾電請被告丙○○，將於不詳時、地所偽造之如附表五編
      號２所示之汽車買賣合約書一紙轉交其妻楊美惠，再由其妻攜至六家派出所，
      交付予被告甲○○之事實，亦據證人楊美惠於原審法院及本審調查時證述在卷
      （參見一審卷第七十二頁、第一六一頁反面、本院上更一字卷第二十一頁、第
      二十二頁），若非被告丙○○確有交付甲、乙二車予被告甲○○，被告甲○○
      何以會通知被告丙○○？
  (2)、又被告丙○○所辯其與被告甲○○間，關於借錢買香菸未還錢而生爭執之事，
      姑不論已為被告甲○○所堅詞否認，縱令確有其事，惟就借錢買煙已否還錢之
      事起爭執，究屬細故，並非深仇大恨，被告梁參賊若非確有前開不法情事，被
      告甲○○又何以會任意誣指被告丙○○犯罪？參以，被告丙○○曾有行使變造
      之行車執照等特種文書之前科，有本院八十五年度上易字第一一四０號判決在
      卷可參（見偵緝字第二四八號卷第四十六頁）；再參酌，原審法院於調查期間
      ，經被告丙○○同意後，函請法務部調查局（下稱調查局）測謊結果：被告丙
      ○○對於調查局提示之問題稱：「（一）其綽號並非「阿草」；（二）ＰＩ─
      二九００號及ＹＯ─九二一三號車不是其偷的；（三）沒有打電話及拿合約書
      給甲○○的太太；」，前述問題經測試呈情緒波動反應，應係說謊，有調查局
      八十七年十一月十日（八七）陸字第八七０七八九八四號鑑定通知書一紙在卷
      （附一審卷第一０八頁）可參，應認被告甲○○前述所供係屬實在，被告丙○
      ○前開辯詞，要屬卸責之詞，不足採信。按法務部調查局之測謊鑑定結果，或
      可能因被鑑定人當時之身體、精神狀況及情緒不穩而有所誤差，惟如參照其他
      之證據，足證其鑑定之結果與事實相符者，並非不能為其犯罪之論據之一。
  (3)、又被告丙○○雖始終否認犯行，以致無法查知其係如何偽造如附表三、四、六
      及車號ＰＩ二九００號（車主陳益昌）自用小客車行車執照等文書，惟此並無
      礙於其犯行之認定，
（五）至最高法院發回意旨所指：法務部調查局對甲○○所做之測謊鑑定，就甲○○
      所稱：「事前不知那二部車子是贓車」乙節，經測試無情緒波動反應，認未說
      謊云云，經核與前開鑑定通知書所載固然相符（參見同上卷所附鑑定通知書）
      ，惟因測謊鑑定，其結果不能百分之百正確，其可能因所回答之問題內容及被
      鑑定人對問題含義之認知歧異，而致鑑定出不同之結果，故仍需參考其他之證
      據資以認定被鑑定人有無所述之不法犯行，而不能以測謊鑑定之結果為唯一之
      論據。查本件被告甲○○於被鑑測時，調查局設定甲○○之回答問題內容為：
      「（一）本案車子及證件是丙○○交給他的；（二）丙○○的偏名叫『阿草』
      ；（三）事前不知那二部車子是贓車；」（參見一審卷第一０八頁），按前開
      第一、二題，核與本院認定之事實相符，如前所述，故被告甲○○如於測試時
      就該第一、二題有情緒波動反應，則即可表示甲○○就該第一、二題部分事實
      之回答係謊言，惟甲○○就該第一、二道問題之回答，因非謊言，故其情緒自
      然不會有波動之反應；而調查局同時要甲○○回答前開三道問題（按甲○○如
      事實上在事前知悉係贓車，則該第一、二道問題與第三道問題本來就相互衝突
      ，不能並立，不能同時回答。），因第一、二道題之事實為真正不虛，故才未
      能測出被告甲○○當時有情緒波動反應之情形；況查被告甲○○於警訊時即已
      供承知係竊來之車子，如前所述，是尚不能僅以前開鑑測結果即認被告甲○○
      確於事前不知該二部車子係贓車。
（六）本院為查明本件買賣契約書所載電話號碼之真偽，經函中華電訊股份有限公司
      查詢「二0000000號」、「0000000號」電話之客戶為何人，據
      覆稱：「二0000000號」電話之客戶為丁○○○，「0000000號
      」電話客戶為乙○○，據丁○○○證稱：並不認識被告丙○○及甲○○二人云
      云，證人乙○○則證稱：「0000000號」電話係由伊父甲○○在使用，
      足見該「二0000000號」電話號碼係被告等所亂編造，「000000
      0號」電話號碼則係被告甲○○所填寫，然均不足影響本件被告等犯罪之成立
      ，於此敘明。
（七）綜上所述，本件事證已明，被告二人犯行均堪認定，應予依法論科。
三、論罪部分：
（一）被告丙○○部分：
  (1)、按被告丙○○竊取如附表一編號１、２所示車輛犯行部分，係犯刑法第三百二
      十條第一項竊盜罪，公訴人誤認為係犯同法第三百二十一條第三項、第一項之
      罪，不無誤會，其起訴法條應予變更。
  (2)、又按汽車引擎號碼、車身號碼，係汽車製造廠商出廠之標誌，及表示一定用意
      之證明，依刑法第二百二十條第一項規定，應以私文書論，是其於竊得如附表
      一所示之二輛車後，復將其引擎號碼、車身號碼，分別磨除偽造成如附表二所
      示二輛車之引擎號碼、車身號碼，足生損害於被害人陳益昌等人及監理機關對
      機車管理之正確性暨製造廠商之信譽，係犯刑法第二百二十條、第二百十條之
      偽造以私文書論之準私文書罪。
  (3)、其偽造如附表三所示之文書（編號１為公印文、特種文書，編號２、４至７為
      公文書，編號３為私文書）、附表四所示之公印文及文書、如附表五所示之私
      文書、如附表六所示之特種文書，及未據扣案之車號「ＰＩ─二九００號」（
      該車號之車主為陳益昌）自用小客車行車執照之公印文及文書並加以行使，均
      足生損害於陳益昌等人及監理機關對汽車管理、稅捐機關對稅捐稽徵之正確性
      ，所為係犯刑法第二百十八條第一項偽造公印文、第二百十二條偽造特種文書
      、第二百十條偽造私文書、第二百十一條偽造公文書、第二百二十條、第二百
      十條之偽造準私文書等罪，公訴人認偽造車籍資料為偽造特種文書，尚有未洽
      ，起訴法條應予變更；其偽造公印文與偽造特種文書間（即偽造行車執照部分
      ）有方法結果之牽連關係，應從一重之偽造公印文處斷；其偽造公、私印文、
      署押為偽造公、私文書之部分行為；又偽造文書後復持以行使，其偽造之低度
      行為應為行使之高度行為所吸收，均不另論罪。
  (4)、又其與被告甲○○自被害人鍾梅珍處詐得五十八萬元部分，其本人雖未親自參
      與實施向被害人詐騙，惟其將行竊而來之汽車交與甲○○出售，且交付偽造之
      證件等，其明知買該車之人終不能辦理過戶以取得該車之所有權，詎竟交由甲
      ○○售賣，且據甲○○稱五十八萬元中，丙○○分得五十萬元，丙○○所得佔
      絕大部分，足見其要有詐欺之犯罪意思，且與李宗共謀，利用甲○○之詐騙行
      為以達渠等共同之詐欺目的甚明，是被告丙○○就此部分，應與甲○○成立刑
      法第三百三十九條第一項詐欺罪之共同正犯。
  (5)、其先後二次竊盜、二次偽造特種文書上之公印文、行使偽造之特種文書、行使
      偽造公、私文書犯行，均時間緊接，所犯罪名基本構成要件相同，顯係出於概
      括之犯意為之，均為連續犯，均應依刑法第五十六條之規定以一罪論，並加重
      其刑；其所犯上開各罪間，有方法結果之牽連關係，為裁判上一罪，應從一重
      依連續行使公文書罪處斷。
（二）被告甲○○部分：
  (1)、被告甲○○二度為被告丙○○介紹買賣贓車之犯行，均係犯刑法第三百四十九
      條第二項牙保贓物罪。
  (2)、其行使如附表三所示之文書（編號１為公印文、特種文書，編號２、４至７為
      公文書，編號３為私文書）、附表四所示之公印文及文書、如附表五所示之私
      文書、如附表六所示之特種文書，及未據扣案之車號「ＰＩ─二九００號」（
      該車號之車主為陳益昌）自用小客車行車執照之公印文及文書並加以行使，均
      足生損害於陳益昌等人及監理機關對汽車管理、稅捐機關對稅捐稽徵之正確性
      ，所為係犯刑法第二百十六條、第二百十八條第一項偽造公印文、第二百十二
      條偽造特種文書、第二百十條偽造私文書、第二百十一條偽造公文書、第二百
      二十條、第二百十條之偽造準私文書等罪，公訴人認偽造車籍資料為偽造特種
      文書，尚有未洽，起訴法條應予變更。
  (3)、被告甲○○就如附表五編號１、２所示之文書部分，本院經檢具有關資料送法
      務部調查局函請鑑定係被告甲○○所寫或被告丙○○所寫結果，因無法蒐集充
      足之鑑定筆跡資料，而無法鑑定，此有該局九十年十一月八日（九十）陸（二
      ）字第九００六五七三二號、同局九十一年二月十八日調科貳字第０九一００
      ０一０二六０號函及中國信託商業銀行三重分行九十年十一月二十二日中信銀
      （九０）重字第九００六０二００九四號等函（附本院上更一字卷第四十三頁
      、第四十四頁、第五十五頁、第六十九頁）可稽，以致無法確認上開二紙買賣
      契約書係出自被告二人中何人之手，惟被告甲○○既迭為指陳一張係由被告丙
      ○○所交付，另一張係由丙○○交與甲○○之妻楊美惠拿到六家派出所者，且
      其中一紙之出賣人「陳益昌」之姓名尚由甲○○所偽填，並交付買車人一方收
      執，另一張上，被告甲○○填載有其姓名、住址、家裡之電話號碼等資料（參
      見附卷之二張買賣契約書），足見被告甲○○要與被告丙○○二人有共同偽造
      買賣契約書之犯意聯絡及行為分擔自明，關於此部分，應共負刑法第二百十條
      偽造私文書之罪責。其與丙○○先後二次偽造並行使如附表五編號１、２所示
      之文書犯行，係犯同法第二百十六條、第二百十條行使偽造私文書罪，公訴人
      認其僅犯刑法第二百十條偽造私文書罪，應有誤會。
  (4)、被告甲○○自被害人鍾梅珍處詐得五十八萬元部分，係犯同法第三百三十九條
      第一項詐欺取財罪。
  (5)、被告甲○○就附表五之偽造署押、私印文部為偽造私文書之部分行為，其偽造
      之低度行為，應為行使之高度行為所吸收，不另論罪；其先後二次牙保贓物、
      行使偽造特種文書、偽造私文書及公文書犯行，均時間緊接，所犯罪名基本構
      成要件相同，顯係出於概括之犯意為之，均為連續犯，均應依刑法第五十六條
      之規定以一罪論，並加重其刑。又被告甲○○除牙保贓物部分外之其餘犯行，
      如前所述，均與被告丙○○有犯意聯絡與行為分擔，或有相互利用對方之行為
      以達渠等犯罪之目的，均為共同正犯。其所犯各罪，互有方法結果之牽連關係
      ，應從一重依連續行使偽造公文書論處。
（三）公訴人雖未論及被告二人詐欺之犯行，唯此部分既與起訴論罪科刑部分，有裁
      判上牽連犯之一罪關係，本院自應併予審酌。被告二人就上開詐欺及偽造並行
      使如附表五及行使如附表三、四所示文書犯行間，有犯意聯絡及行為分擔，均
      應論以共同正犯。被告等所犯上開各罪間各有方法結果之牽連關係，均應依刑
      法第五十五條從一重連續行使偽造公文書罪論處，公訴人認被告甲○○所犯贓
      物罪與偽造文書（公訴人誤載為偽造署押）部分，應分論併罰，應有誤會。
四、原審論處被告二人罪刑本非無見，惟查：、附表三編號２、４至７所列之文書
    為公文書，原判決誤為私文書；、偽造附表三１、附表四之特種文書與偽造公
    印文間有方法結果之牽連關係，應依偽造公印文罪論處，原判決誤認係犯偽造特
    種文書罪；、附表三、附表五１所示文書已因車輛出售交付被害人鍾梅珍所有
    ，非被告所有，原判決逕予將全部文書沒收，亦有未洽。本件被告等之上訴意旨
    否認犯罪，雖無理由，惟原判決既有上開可議之處，自屬無可維持，自應由本院
    將原判決撤銷改判。
五、爰審酌被告丙○○前曾因竊盜、偽造文書、贓物等罪，經本院判處有期徒刑一年
    一月，於八十六年九月十八日入監執行，於八十七年八月八日執行完畢（不構成
    累犯），及被甲○○於七十九年間因違反商標法案件，經本院判處有期徒刑三月
    ，緩刑四年；於八十四年十月間，復因犯殺人罪，經本院於九十年十二月十一
    日判處有期徒刑十年，褫奪公權六年（尚未確定），現上訴中等前科及素行資料
    （參見臺灣高等法院檢察署刑案紀錄簡覆表）、犯罪動機、目的、手段、所生危
    害及犯後態度等一切情狀，各量處如主文所示之刑，以示懲儆。附表三、附表五
    編號１所示之文書因車輛出售而已交付被害人鍾梅珍，已非被告所有之物，雖不
    得宣告沒收，惟其上偽造之印文如附表所示，應依刑法第二百十九條沒收之；附
    表二編號２、附表四、附表五編號２、附表六編號２所示之文書則仍為被告丙○
    ○所有，供被告等犯罪所用之物，依法應宣告沒收；至附表二編號１、附表六編
    號１所示之文書亦已交與鍾梅珍，而非被告所有，爰不宣告沒收。
據上論結，應依刑事訴訟法第三百六十九條第一項前段、第三百六十四條、第二百九
十九條第一項前段、第三百條，刑法第二十八條、第五十六條、第二百十六條、第二
百十條、第二百十一條、第二百十二條、第二百十八條第一項、第二百二十條、第三
百二十條第一項、第三百三十九條第一項、第三百四十九條第二項、第五十五條、第
二百十九條、第三十八條第一項第二款，罰金罰鍰提高標準條例第一條前段判決如主
文。
本案經檢察官張文政到庭執行職務。
中      華      民      國    九十一    年     三      月     二十六    日
                              台灣高等法院刑事第十六庭
                                  審判長法  官  許  增  男
                                        法  官  黃  鴻  昌
                                        法  官  蔡  彩  貞
右正本證明與原本無異。
如不服本判決應於收受送達後十日內向本院提出上訴書狀，其未敘述上訴之理由者並
得於提起上訴後十日內向本院補提理由書（均須按他造當事人之人數附繕本）。
                                        書記官  高  柑  柏
中      華      民      國    九十一    年     三      月     二十六    日
附錄：本案論罪科刑法條全文
刑法第三百四十九條第二項：
搬運、寄藏、故買贓物或故為牙保者，處五年以下有期徒刑、拘役或科或併科一千元
以下罰金。
刑法第三百三十九條第一項：
意圖為自己或第三人不法之所有，以詐術使人將本人或第三人之物交付者，處五年以
下有期徒刑、拘役或科或併科一千元以下罰金。
刑法第二百十六條：
行使第二百十條至第二百十五條之文書者，依偽造、變造文書或登載不實事項或使登
載不實事項之規定處斷。
刑法第二百十二條：
偽造、變造護照、旅券、免許證、特許證及關於品行、能力、服務或其他相類之證書
、介紹書，足以生損害於公眾或他人者，處一年以下有期徒刑，拘役或三百元以下罰
金。
刑法第二百十條；
偽造、變造私文書，足以生損害於公眾或他人者，處五年以下有期徒刑。
刑法第二百十一條：
偽造、變造公文書，足以生損害於公眾或他人者，處一年以上七年以下有期徒刑。
附表一（被竊之車）：
┌─┬────┬───┬───┬─────┬─────┬───┬────┐
│  │車主姓名│車牌號│廠  牌│車 身號 碼│引 擎號 碼│排氣量│顏色    │
├─┼────┼───┼───┼─────┼─────┼───┼────┤
│１│張永良  │LN3582│NISSAN│A32D013257│ A32D13546│1995CC│深綠色  │
├─┼────┼───┼───┼─────┼─────┼───┼────┤
│２│允聚股份│QR1605│同右  │A32D001881│ A32D01949│同右  │同右    │
│  │有限公司│      │      │          │          │      │        │
└─┴────┴───┴───┴─────┴─────┴───┴────┘
附表二（被冒用車籍資料之車）：
┌─┬────┬───┬───┬─────┬─────┬───┬────┐
│  │車主姓名│車  號│廠  牌│車 身號 碼│引 擎號 碼│排氣量│顏色    │
├─┼────┼───┼───┼─────┼─────┼───┼────┤
│１│陳益昌  │PI2900│NISSAN│A32D001192│ A32D01078│1995CC│深綠色  │
├─┼────┼───┼───┼─────┼─────┼───┼────┤
│２│歐亦焜  │YO9213│同右  │A32D004281│ A32D04216│同右  │同右    │
└─┴────┴───┴───┴─────┴─────┴───┴────┘
（偽造之車身號碼及引擎號碼，屬刑法第二百二十條、第二百十一條之準私文書）
附表三：
１偽造之車號ＰＩ二九００號自用小客車行車執照（編號：(84)省汽行No.0000000，
  車主鍾梅珍，引擎號碼 A32D01078，發照日期85.03.15，換補照日期86.02.01）一
  紙（其上蓋有交通部行車執照之章及台灣省公路局行車執照之章印文〈最高法院六
  十九年台上字第一六七六號判例參照，以下均同〉各一枚）。
  （偽造之行車執照屬刑法第二百十二條之特種文書─應依刑法第五十五條規定，從
  一重依刑法第二百十八條第一項處斷）
２偽造之車號ＰＩ二九００號自用小客車汽車新領牌照登記書（編號： 0000000，車
  主陳益昌，引擎號碼 A32D01078，車身號碼A32D001192）一紙（其上蓋有裕隆汽車
  股份有限公司檢驗章、代檢簽訖章印文各一枚及檢驗員陳振桂印文一枚、台中監理
  所審核合格印文一枚）。
  （偽造之自用小客車汽車新領牌照登記書屬刑法第二百十一條之公文書）
３偽造之裕隆汽車製造股份有限公司電子計算機開立專用汽車出廠與貨物稅完稅照證
  （照證代號：06，廠牌NISSAN，引擎號碼A32D01078，車身號碼A32D001192，出廠
  日期85.03.10）一紙（其上蓋有裕隆汽車製造股份有限公司繳納貨物稅章、出廠章
  戮、負責人吳舜文、經辦人羅鍇印文各一枚，台中區監理所審核合格印文一枚）。
  （偽造之裕隆汽車製造股份有限公司電子計算機開立專用汽車出廠與貨物稅完稅照
  證屬刑法第二百十條之私文書）
４偽造之八十五年燃料使用費繳款書（車號PI2900，姓名陳益昌，費額起訖日85.03.
  15日至85.12.31日止）各一紙（其上蓋有豐原市農會收稅之章印文一枚及豐原監理
  站審核合格章、公路局新竹區監理所所長汽燃費專用章印文各一枚）。
  （偽造之燃料使用費繳款書屬刑法第二百十一條之公文書）
５偽造之八十五年使用牌照稅繳款書（車號PI2900，姓名陳益昌，使用期間85.03.15
  日至85.12.31日止）各一紙（其上蓋有豐原市農會收稅之章印文一枚及豐原監理站
  審核合格章、台中縣稅捐稽徵處單照專用章印文各一枚）
  （偽造之使用牌照稅繳款書屬刑法第二百十一條之公文書）
６偽造之八十六年燃料使用費繳款書（車號PI2900，姓名鍾梅珍，費額起訖日86.01.
  01日至86.12.31日止）各一紙（其上蓋有豐原市農會收稅之章印文一枚及豐原監站
  過戶專用章、公路局新竹區監理所所長汽燃費用章印文各一枚）。
  （偽造之燃料使用費繳款書屬刑法第二百十一條之公文書）
７偽造之八十六年使用牌照稅繳款書（車號PI2900，姓名鍾梅珍，使用期間86.01.01
  日至86.12.31日止）各一紙（其上蓋有豐原市農會收稅之章印文一枚及台中區監理
  所審核合格章、台中縣稅捐稽徵處單照專用章印文各一枚）。
  （偽造之使用牌照稅繳款書屬刑法第二百十一條之公文書）
附表四：
  偽造之車號ＹＯ九二一三號自用小客車行車執照（編號：(84)省汽行No.0000000，
  車主歐亦焜，引擎號碼 A32D04216，發照日期85.05.22，換補照日期85.05.22）一
  紙（其上蓋有交通部行車執照之章及台灣省公路局行車執照之章印文各一枚）。
  （偽造之行車執照屬刑法第二百十二條之特種文書─應依刑法第五十五條規定，從
  一重依刑法第二百十八條第一項處斷）
附表五：
１偽造之汽車買賣合約書（賣主陳益昌，買主鍾梅珍，車號ＰＩ二九００號，引擎號
  碼 A32D01078，價格新台幣五十八萬元，八十六年二月一日十二時交車）一紙（其
  上有甲○○偽造之「陳益昌」署名一枚）。
  （買賣契約書屬刑法第二百十條之私文書）
２偽造之汽車買賣合約書（賣主歐亦焜，買主甲○○，車號ＹＯ九二一三號，引擎號
  碼 A32D04216，價格新台幣五十八萬元，八十六年十二月三十一日十四時二十分交
  車）一紙（其上有甲○○、梁參贓共同偽造之「歐亦焜」署名一枚及「歐亦焜」印
  文二枚）。
  （買賣契約書屬刑法第二百十條之私文書）
附表六：
１車號ＰＩ─二九００號車牌二面。
２車號ＹＯ─九二一三號車牌二面。
（車號車牌屬刑法第二百十二條之特種文書）
